【裁判字號】    97,訴,3569
【裁判日期】    970828
【裁判案由】    確認股東關係不存在
【裁判全文】
臺灣臺北地方法院民事判決              97年度訴字第3569號
原      告  乙○○
訴訟代理人  黃正男律師
被      告  精讚企業有限公司
法定代理人  丁○○
（即清算人）            樓
            丙○○○
            戊○○原名龔瑞芝.
            甲○○
上列當事人間確認股東關係不存在事件，本院於民國97年8 月18
日言詞辯論終結，判決如下：
    主      文
確認原告與被告間之股東關係不存在。
訴訟費用由被告負擔。
    事實及理由
一、原告主張：伊並非被告公司之股東，竟於民國95年8 月間接
    獲財政部台北市國稅局大安分局營業稅隨課核定稅額繳款書
    ，並因被告公司積欠稅款為由，列為被告公司清算人，始知
    遭他人冒用名義申請為被告公司股東，爰依民事訴訟法第
    247 條第1 項規定，提起本訴等語。併聲明：如主文第1 項
    所示。
二、被告則以：原告係訴外人張祚熒之配偶，張祚熒確有實際出
    資，至於張祚熒如何將股權轉讓予原告則不清楚，原告應為
    張祚熒之人頭股東等語置辯。併聲明：原告之訴駁回。
三、按確認法律關係之訴，非原告有即受確認判決之法律上利益
    者，不得提起之；確認證書真偽或為法律關係基礎事實存否
    之訴，亦同，民事訴訟法第247 條第1 項定有明文。又所謂
    即受確認判決之法律上利益，係指法律關係之存否不明確，
    原告主觀上認其在法律上之地位有不安之狀態存在，且此種
    不安之狀態，能以確認判決將之除去者而言（最高法院52年
    台上字第1240號判例意旨參照）。本件原告主張其並非被告
    公司之股東，被告公司因欠稅，遭財政部臺北市國稅局列為
    清算人等情，業據其提出財政部台北市國稅局營業稅隨課核
    定稅額繳款書為證（見本院卷第7 頁），則原告主張此種不
    安之狀態，自得以確認判決加以除去。
四、經查：被告公司為有限公司，於80年10月22日為主管機關核
    准設立登記，公司資本額為新台幣（下同）1500萬元，股東
    有王鵬嘉、丁○○、張祚熒、莊協成、甲○○等5 人，每人
    出資300 萬元，嗣於81年3 月25日登記原股東張祚熒、莊協
    成、甲○○退出，改由張智仁、楊漢鈞、林廣毅承受股權，
    楊漢鈞再於81年6 月22日將股權轉讓予原告，登記原告出資
    300 萬元，迨86年12月10日被告公司因自行停業6 個月以上
    ，經台北市政府建設局撤銷公司登記等情，固有被告公司董
    事股東名單可稽（見本院卷第9 頁），併經本院調閱被告公
    司登記卷宗查閱無誤，惟原告否認81年6 月22日股東同意書
    上印文真正（見本院卷第54頁），被告復未能舉證上開印文
    確係原告之印章所蓋印，已難謂上開股東同意書為真；又原
    告與訴外人張祚熒於斯時雖為夫妻關係（於83年12月27日登
    記離婚），倘未經原告授權或同意擔任被告公司股東，縱使
    張祚熒指定原告擔任被告公司股東，或代理原告出資向楊漢
    鈞承受股權成為被告公司股東屬實，顯已逾越民法第1003條
    第1 項夫妻日常家務代理範圍，仍難驟認張祚熒係有權代理
    ，對原告亦不生效力；再審酌被告法定代理人丁○○證稱：
    「（問：有無看過原告？）是她先生張祚熒參加」、「不清
    楚原告有無入股成為公司股東，這家公司設立後，並無運作
    ，亦無開過會」等語（見本院卷第54頁），足見原告並未出
    資或同意擔任被告公司股東，故原告主張之事實，堪信為真
    。
五、綜上所述，原告依民事訴訟法第247 條第1 項規定，訴請確
    認其與被告間並無股東關係存在，為有理由，應予准許。
六、據上論結，本件原告之訴為有理由，依民事訴訟法第78 條
    ，判決如主文。
中    華    民    國    97    年    8     月    28    日
                  民事第五庭    法  官  胡宏文
以上正本係照原本作成
如對本判決上訴，須於判決送達後20日內向本院提出上訴狀
中    華    民    國    97    年    8    月     28    日
                                書記官  曾寶生


司法院資訊處製作；財團法人民間司法改革基金會備份。
